臺灣臺北地方法院刑事判決　　　　　　　　96年度易字第71號
公　訴　人　臺灣臺北地方法院檢察署檢察官
被　　　告　甲○○
　　　　　　丙○○
上列被告因妨害自由等案件，經檢察官提起公訴（95年度偵字第
14355號），本院判決如下：
    主  文
甲○○共同散布文字，指摘足以毀損他人名譽之事，處有期徒刑
參月，如易科罰金，以銀元參佰元即新臺幣玖佰元折算壹日。
丙○○共同散布文字，指摘足以毀損他人名譽之事，處有期徒刑
參月，如易科罰金，以銀元參佰元即新臺幣玖佰元折算壹日；緩
刑貳年。
    事  實
一、緣林俊良（業經不起訴處分）因退出幸福果實有限公司（設
    臺北市○○○路○段三三七號十一樓Ｄ室）之經營，而經由
    該公司負責人林文綺處取得以乙○○為發票人之面額新台幣
    （以下同）三百萬元支票一紙（付款人：中國國際商業銀行
    ，支票號碼：AA0000000號，發票日：九十五年三月
    九日，支票帳號：000000000號），經提示後未獲
    兌現，遂委託友人代為催討債款。甲○○因而輾轉受託，代
    為催討前開票款，詎甲○○為達催討目的，竟邀同丙○○及
    其他姓名年籍不詳之成年男子約六、七人間，基於共同之犯
    意聯絡，接續於民國九十五年三月二十六日下午三時許、同
    年月底某日、四月八日凌晨四時許及四月十八日上午八時三
    十分許，或由彼等八、九人共同、或由甲○○及丙○○二人
    、或由其中不詳姓名之成年男子二、三人，前往臺北市大安
    區○○○路○段二四八巷五九號乙○○住處樓下，分別以「
    最好下來談，不然出入要小心點」及拋灑冥紙等加害生命、
    身體之話語及動作，使乙○○擔心自身及家人之安全，因而
    心生畏怖；同時意圖散布於眾，利用張貼大字報或噴漆方式
    ，於乙○○前址住處樓下大門、巷道地面、牆面等處，指摘
    「乙○○（出生日期、行動電話號碼及住址，從略），欠債
    不還，害人家破人亡，無恥之徒，泯滅人性，人神共憤，快
    快還錢！」等足以毀損乙○○名譽之文字（各階段具體行為
    ，均詳如附表所示），終致乙○○因恐安全有虞，且不堪騷
    擾，遷離上址。
二、案經乙○○訴由臺北市政府警察局大安分局報請臺灣臺北地
    方法院檢察署檢察官偵查起訴。
    理  由
一、訊據被告甲○○、丙○○二人固供承彼等為向告訴人乙○○
    催討票款，共同前往告訴人前址住處樓下，並有拋灑冥紙及
    以張貼大字報、噴漆之方式，散布指摘告訴人欠錢不還等內
    容之文字；惟矢口否認夥同其他人員前往，辯稱九十五年三
    月二十六日，僅由被告甲○○在告訴人住處樓下與之對談，
    並未透過對講機要其小心云云。
二、經查，被告等輾轉受託為林俊良向告訴人催討票款部分，有
    委任契約書、支票及退票理由單影本（見九十五年度偵字第
    一四三五五號偵查卷第二五至二七頁）、幸福果實有限公司
    股份同意讓渡書（見同前偵查卷第四一頁）等件附卷可稽。
    渠等所為前述如附表所示行為，致告訴人心生畏怖，甚而遷
    離該址之事實，則據證人即告訴人指證明確（見本院九十六
    年四月二十日審判筆錄），並有被告等所張貼之大字報照片
    、冥紙散落情形照片（見同前偵查卷第一００至一０五頁）
    、監視器光碟及其畫面翻拍照片（見同前偵查卷第九二至九
    五、九七、九八頁）、大門噴漆照片（見同前偵查卷第一０
    六頁）等件在卷可憑；而以被告等或張貼、或噴漆於大門及
    巷道牆面、地面等不特定多數人得以共見共聞之場所，渠有
    散布於眾以誹謗告訴人之意，亦足認定。被告等雖否認與其
    他男子共同處理本件票款，辯稱僅彼二人前往催討云云，然
    此不惟與證人即告訴人之指證情節不符，亦與九十五年四月
    八日凌晨四時許，前址樓下門口監視器攝所得有本件被告以
    外之人，前往證人即告訴人住處噴漆，散布其欠錢不還等文
    字之情節有異。再參諸本件證人即告訴人雖因被告等之行為
    受害，甚至遷離該址，然未對被告等提出賠償要求，即至本
    院審理時，得知被告甲○○表示有意與之和解，並賠償噴漆
    毀損之損失時，仍僅陳明「只要他們不要再來騷擾我就好了
    」（見本院九十六年四月二十日審判筆錄第十一頁），是以
    證人即告訴人之前開態度觀之，顯無誇飾擴大之意，更難認
    其有何干冒偽證刑責，而為不實指證之可能。因認證人即告
    訴人之前開指證堪予採信，被告等否認他人參與云云，核屬
    避就之罪，不足採信。又關於九十五年四月八日凌晨之噴漆
    行為，雖未攝得本件被告二人身影，惟以渠等催討行為，非
    僅被告二人參與，已如前述，再依一般債務糾紛之處理，礙
    於債權憑證單一，並可能存有報酬給付之約定，為免徒增紛
    擾，多僅授權單一對象處理，鮮有同時委託多組人員之情形
    ，因認本件縱如被告等所辯渠等當日並未前往噴漆等情，以
    渠等前後催討情節觀之，亦足認被告等與當日前往噴漆之人
    間，目的同一，顯有共同之犯意聯絡甚明，被告等空言否認
    知情云云，亦無可採。本件事證至此已臻明確，被告等犯行
    均堪認定。
三、按被告等行為後，刑法及其施行法業於九十五年七月一日修
    正施行，關於新舊法律變更之比較適用，原則上應就罪刑有
    關之共犯、未遂犯、想像競合犯、牽連犯、連續犯、結合犯
    ，以及累犯加重、自首減輕暨其他法定加減原因（如身分加
    減）與加減例等一切情形，綜其全部罪刑之結果而為比較。
    其與本案罪刑相關者，有刑法第二十八條、第五十五條、第
    四十一條、第三十三條第五款等規定，其中：(1)修正前刑法
    第二十八規定「二人以上共同實施犯罪之行為者，皆為正犯
    」，修正後刑法第二十八條則規定「二人以上共同實行犯罪
    之行為者，皆為正犯」，揆諸本條之修正理由係為釐清陰謀
    共同正犯、預備共同正犯是否合乎正犯之要件，於本件被告
    之論擬結果，並無不同；(2)關於想像競合犯之規定，修正後
    刑法第五十五條但書係科刑限制，為法理之明文化，非屬法
    律之變更；(3)就易科罰金之折算標準部分，如依修正前刑法
    第四十一條第一項及修正前罰金罰鍰提高標準條例第二條規
    定，應以銀元三百元即新臺幣九百元折算一日，惟若依修正
    後刑法第四十一條第一項前段（原罰金罰鍰提高標準條例第
    二條已同時刪除）之規定，應以新臺幣一千元、二千元或三
    千元折算一日，二者相較之下，應以修正前之規定較有利於
    被告；(4)再按刑法施行法增訂第一條之一：「中華民國九十
    四年一月七日刑法修正施行後，刑法分則編所定罰金之貨幣
    單位為新臺幣。九十四年一月七日刑法修正時，刑法分則編
    未修正之條文定有罰金者，自九十四年一月七日刑法修正施
    行後，就其所定數額提高為三十倍。但七十二年六月二十六
    日至九十四年一月七日新增或修正之條文，就其所定數額提
    高為三倍。」，其折算結果並無不同；(5)就罰金刑之規定而
    言，修正前刑法第三十三條第五款規定，罰金刑為銀元一元
    即新臺幣三元以上，修正後規定為新臺幣一千元以上；(6)就
    緩刑之規定言之，犯罪在新法施行前，新法施行後，緩刑之
    宣告，應適用新法第七十四條規定。是就前述修正前後有輕
    、重不同之情形，依刑法第二條第一項前段規定，均適用被
    告行為時即修正前之規定。
四、核被告等或直接以言詞警告告訴人出入小心，或以拋灑民間
    習俗用以供奉亡者之冥紙，同時張貼告訴人欠債不還等大字
    報方式，使一般人足以有欠債不還，可能導致生命、身體受
    害之理解，其行為客觀上足以令人心生畏怖，告訴人並因而
    感受安全有虞，甚而遷離原住處，被告等行為自應成立刑法
    第三百零五條之恐嚇危害安全罪。又告訴人是否積欠債債務
    ，原屬私德領域而與公共利益無關，被告等或以張貼海報、
    或以噴漆方式，於告訴人住處樓下，公布告訴人之姓名及年
    藉資料與電話號碼，並以「欠債不還，害人家破人亡，無恥
    之徒，泯滅人性，人神共憤，快快還錢！」等文字指摘告訴
    人，所為係犯同法第三百十條第二項之散布文字誹謗罪。渠
    等先後多次恐嚇危害安全、散布文字誹謗犯行，均係本於催
    討同一債權之目的，侵害法益相同，各行為間獨立性薄弱，
    依社會一般觀念，可視為數個舉動之接續行為，是被告等多
    次散布文字誹謗、恐嚇危害安全行為，分別論以接續犯一罪
    。又渠等以一催討行為犯上開二罪，應依刑法第五十五條規
    定，以較重之散布文字誹謗罪處斷。被告二人與其餘年籍不
    詳之成年男子約六、七人間，互有犯意聯絡與行為分擔，均
    為共同正犯。爰審酌被告等不思以正當法律途徑解決債務糾
    紛，竟接連以不法手段侵擾告訴人，情節難謂輕微，惟彼等
    犯後均已表示悔悟，並陳明有意賠償被害人損失等一切情狀
    ，量處如主文所示之刑，並均諭知易科罰金之折算標準。末
    按，被告丙○○前未曾因故意受有期徒刑以上刑之宣告，有
    臺灣高等法院被告前案紀錄表在卷可考，其受被告甲○○之
    邀，隨其前往處理催討事宜，業據彼等陳明在卷，在與告訴
    人接觸之過程中，未為積極之言詞、舉動，亦經證人即告訴
    人證述在卷（見本院九十六年四月二十日審理筆錄第七頁）
    ，因認其係一時失慮，隨同友人行動，而犯本件之罪，經此
    偵審程序之教訓後，當知警惕，而無再犯之虞，前開所宣告
    之刑，以暫不執行為適當，爰依刑法第七十四條第一項第一
    款併予宣告緩刑二年，用啟自新，以勵來茲。
據上論斷，應依刑事訴訟法第二百九十九條第一項前段，刑法第
二條第一項前段、第二十八條、第五十五條、第三百零五條、第
三百十條第二項、第七十四條第一項第一款，修正前刑法第四十
一條第一項前段，刑法施行法第一條之一、刪除前罰金罰鍰提高
標準條例第二條前段，現行法規所定貨幣單位折算新臺幣條例第
二條，判決如主文。
本案經檢察官黃士元到庭執行職務。
中    華    民    國   九 十 六   年   五   月   四   日
　　　　　　　　　刑事第十一庭審判長法  官  劉方慈
                                    法  官  鍾淑慧
                                    法  官  林庚棟
上正本證明與原本無異。
如不服本判決，應於判決送達後10日內向本院提出上訴狀（應抄
附繕本）。告訴人或被害人如對於本判決不服者，應具備理由請
求檢察官上訴，其上訴期間之計算係以檢察官收受判決正本之日
期為準。
                                    書記官  林妙穗
中    華    民    國   九 十 六   年   五   月   四   日
附表：
┌──┬───────────────────────┬─────┐
│編號│           具    體    行    為               │  時  間  │
├──┼───────────────────────┼─────┤
│ 一 │被告二人及其他姓名年籍不詳之成年男子約六、七人│九十五年三│
│    │，前往臺北市大安區○○○路○段二四八巷五九號告│月二十六日│
│    │訴人住處樓下，透過對講機對乙○○嚇稱「最好下來│下午三時許│
│    │談，不然出入要小心點」，使之心生畏懼，致生危害│          │
│    │於安全。                                      │          │
├──┼───────────────────────┼─────┤
│ 二 │被告二人前往告訴人上址住處樓下拋灑冥紙，以此加│九十五年三│
│    │害生命、身體之事恐嚇乙○○，使之心生畏懼，致生│月底間某日│
│    │危害於安全，同時於該建物樓下及附近巷道路旁，張│          │
│    │貼內容載有「乙○○（出生日期、行動電話號碼及住│          │
│    │址，從略），欠債不還，害人家破人亡，無恥之徒，│          │
│    │泯滅人性，人神共憤，快快還錢！」等文字之海報，│          │
│    │將上開足以毀損告訴人名譽之文字散布於眾。      │          │
├──┼───────────────────────┼─────┤
│ 三 │被告等推由不詳姓名之成年男子二人，基於同一索債│九十五年四│
│    │目的，前往告訴人住處樓下，在其一樓大門噴漆，以│月八日凌晨│
│    │「乙○○欠錢不還」等文字，指摘足以毀損告訴人名│四時許    │
│    │譽之事。                                      │          │
├──┼───────────────────────┼─────┤
│ 四 │被告二人於告訴人前址住處附近，在人行道及巷道牆│九十五年四│
│    │面上，噴漆「乙○○欠錢還＄」等文字。          │月十八日上│
│    │                                              │午八時三十│
│    │                                              │分許      │
└──┴───────────────────────┴─────┘
附錄：本案論罪科刑法條全文：
刑法第305條
（恐嚇危害安全罪）
以加害生命、身體、自由、名譽、財產之事，恐嚇他人致生危害
於安全者，處 2 年以下有期徒刑、拘役或 3 百元以下罰金。
刑法第310條第2項
（誹謗罪）
散布文字、圖畫犯前項之罪者，處 2 年以下有期徒刑、拘役或 1
千元以下罰金。
